臺灣士林地方法院刑事判決
110年度金訴字第409號
公  訴  人  臺灣士林地方檢察署檢察官
被      告  楊俊億

                    籍設臺北市○○區○○路000號0樓(即臺北○○○○○○○○○)


上列被告因違反洗錢防制法等案件，經檢察官提起公訴（110年
度偵緝字第1089號、110年度偵字第17838號、第19700號），本
院判決如下：
    主  文
癸○○幫助犯洗錢防制法第十四條第一項之洗錢罪，累犯，處有期
徒刑伍月，併科罰金新臺幣壹萬元，罰金如易服勞役，以新臺幣
壹仟元折算壹日。
    事  實
一、癸○○可預見提供金融機構帳戶之存摺、網路銀行帳號、密碼
    予他人使用，該帳戶極可能供他人收受、轉匯及提領詐欺取
    財等特定犯罪所得使用，藉以產生遮斷資金流動軌跡以逃避
    國家追訴、處罰之效果，竟仍基於幫助洗錢及幫助詐欺取財
    之不確定故意，依真實姓名年籍不詳成年人之指示，於民國
    110年4月1日、同年4月7日前往臺北市○○區○○○路0段00號遠
    東商業銀行重慶分行、臺北市○○區○○○路0段00號台新商業銀
    行營業部，辦理補發遠東商業銀行帳號00000000000000號帳
    戶（下稱遠東帳戶）、台新商業銀行帳號00000000000000號
    帳戶（下稱台新帳戶，與遠東帳戶合稱為本案帳戶）存摺，
    並開立網路銀行及約定轉帳帳戶服務後，將本案帳戶之存摺
    及網路銀行帳號、密碼交予該真實姓名年籍不詳之人，容任
    該人所屬詐欺集團成員（無證據證明為3人以上或為未成年
    人）使用。嗣不詳詐欺集團成員取得本案帳戶使用權後，竟
    意圖為自己不法之所有，基於詐欺取財之犯意，分別於附表
    所示時間，以附表所示方法對丁○○、子○○、丑○○、辛○○、寅
    ○○、卯○○、丙○○、戊○○、乙○○、己○○、壬○○、庚○○等人（以
    下合稱丁○○等12人）施用詐術，致丁○○等12人陷於錯誤，依
    指示匯款至本案帳戶（各次詐騙時間、方法、匯款時間、金
    額、匯入帳戶均詳如附表），再由不詳詐欺集團成員將上開
    款項轉匯至癸○○所設定之約定轉帳帳戶後領出，以此方式掩
    飾、隱匿上開犯罪所得財物之去向及所在。
二、案經丁○○等12人訴由新北市政府警察局板橋分局、基隆市警
    察局第二分局、臺北市政府警察局中山分局報告臺灣士林地
    方檢察署檢察官偵查起訴。
    理  由
一、證據能力之說明
    本院引用被告以外之人於審判外之陳述，業經檢察官、被告
    同意其證據能力（見本院110年度金訴字第409號卷〈下稱本
    院卷〉第44頁），本院審酌該等證據作成之情況，核無違法
    取證或其他瑕疵，且與待證事實具有關聯性，認為以之作為
    證據為適當，依刑事訴訟法第159條之5規定，均有證據能力
    。其餘認定本案犯罪事實之非供述證據，查無違反法定程序
    取得之情，依刑事訴訟法第158條之4規定反面解釋，亦具有
    證據能力。
二、認定事實所憑證據及理由
    訊據被告楊俊憶固坦承於上開時間、地點辦理本案帳戶存摺
    補發及設定網路銀行、約定轉帳帳戶服務之事實，惟矢口否
    認有何幫助洗錢、幫助詐欺取財犯行，辯稱：其未曾將本案
    帳戶存摺、網路銀行帳號、密碼交予他人使用，應該是存摺
    遺失所致云云。
㈠、被告於110年4月1日、同年4月7日前往臺北市○○區○○○路0段00
    號遠東商業銀行（下稱遠東銀行）重慶分行、臺北市○○區○○○路0段00號台新商業銀行（下稱台新銀行）營業部，辦理本
    案帳戶存摺補發及開立網路銀行、約定轉帳帳戶服務等情，
    業據被告坦承不諱（見本院卷第41頁至第43頁），復有遠東
    銀行110年9月8日（110）遠銀詢字第0002842號函暨附件遠
    東帳戶基本資料、金融卡、網路及電話銀行服務申請書暨約
    定書、存戶資料變更及單摺掛失（補領）申請書暨約定書、
    監視器影像、台新銀行110年10月25日台新作文字第1102140
    3號函暨附件台新帳戶基本資料、各項變更/掛失申請書、網
    路銀行服務申請書、約定帳戶申請書在卷可稽（見臺灣士林
    地方檢察署110年度偵字第14372號卷〈下稱偵14372卷〉第97
    頁至第111頁、同署110年度偵緝字第1089號卷〈下稱偵緝卷〉
    第137頁至第151頁）。又不詳詐欺集團成員於附表所示時間
    ，以附表所示方法對告訴人丁○○等12人施用詐術，致告訴人
    丁○○等12人陷於錯誤，依指示匯款至附表所示帳戶，再由不
    詳詐欺集團成員將上開款項轉匯至約定轉帳帳戶後領出之事
    實，亦經證人即告訴人丁○○等12人於警詢時指訴明確（見偵
    14372卷第11頁至第13頁、臺灣士林地方檢察署110年度偵字
    第17838號卷〈下稱偵17838卷〉第35頁至第39頁、同署110年
    度偵字第19700號卷〈下稱偵19700卷〉第63頁至第66頁、第84
    頁至第87頁、第147頁至第149頁、第173頁至第175頁、第19
    5頁至第199頁、第233頁至第235頁、第291頁至第293頁、第
    321頁至第323頁、第357頁至第360頁、第437頁至第441頁）
    ，並有本案帳戶交易明細及附表所憑證據欄所列證據在卷可
    稽（見偵14372卷第33頁至第49頁、偵17838卷第25頁至第34
    頁），且為被告所不爭執（見本院卷第43頁）。從而，被告
    所申辦之本案帳戶，確已供不詳詐欺集團成員收受及轉匯詐
    欺取財犯罪所得使用，至為明確。
㈡、被告雖以前詞置辯，然查：
　⒈被告就其遺失本案帳戶之情節，於警詢先供稱：110年4月3日
    左右發現我的存款簿及雙證件不見了，因為我睡在公園，我
    的存款簿跟雙證件都放在我的行李箱裡，我在4月3日當天發
    現我的行李箱被人打開翻動的痕跡，我後來在4月6日補辦身
    分證云云（見偵14372卷第8頁）、再改稱：本案帳戶是於11
    0年3月底在建成公園不見的云云（見偵19700卷第27頁），
    復於偵訊時先供稱：本案帳戶是於110年6月左右在建成公園
    遺失，當時我喝比較多酒，就不知如何遺失云云（見偵緝卷
    第59頁）、再改稱：我申請補發身分證（即110年4月6日）
    的前幾日，家當有被翻出來，後來我在捷運站遭警察臨檢，
    我才發現我的身分證不見，過幾天去補發身分證及健保卡云
    云（見偵緝卷第69頁），嗣於本院訊問時先供稱：本案帳戶
    存摺是於110年4月間在建成公園遺失的云云（見本院110年
    度聲羈字第227號卷第34頁），再改稱：本案帳戶是於110年
    3月間在建成公園喝酒睡覺時遺失云云（見本院卷第41頁至
    第42頁），前後所述情節不一，且被告所稱遺失本案帳戶之
    時間，或是在其申辦台新帳戶存摺補發之前（即110年3月間
    、110年4月3日、110年4月6日前幾日），或是在本案帳戶遭
    詐欺集團使用之後（即110年6月間），是被告各次供述情節
    ，均未能合理解釋其申辦本案帳戶存摺補發事宜後，該帳戶
    反遭詐欺集團使用之原因，是被告前揭所辯，已難盡信為真
    實。
　⒉又觀諸不詳詐欺集團成員收受如附表所示告訴人匯入本案帳
    戶之款項後，即使用本案帳戶網路銀行將上開款項轉匯至被
    告所設定之約定轉帳帳戶，有本案帳戶交易明細在卷可稽（
    見偵14372卷第33頁至第49頁、偵17838卷第25頁至第34頁）
    ，若非被告已同意提供本案帳戶予不詳詐欺集團成員使用，
    其當無預先設定詐欺集團收款帳號為本案帳戶之約定轉帳帳
    戶，以便詐欺集團能利用本案帳戶大額轉匯款項之必要，是
    本案帳戶存摺、網路銀行帳號及密碼確為被告提供予不詳詐
    欺集團成員使用，至為明確，被告辯稱：其不慎遺失本案帳
    戶存摺、網路銀行帳號及密碼云云，自難採信。
㈢、又金融帳戶作為個人理財之工具，申請開設並無任何特殊之
    限制，一般民眾皆得以存入最低開戶金額之方式申請取得，
    且同一人亦得在不同之金融機構申請數個存款帳戶使用。換
    言之，金融帳戶需用者儘可自行申請，若有人反以出價蒐購
    、借用、租用或其他名義向他人取得金融帳戶，一般人本於
    生活經驗及認識當能預見取得金融帳戶者，係將所取得之帳
    戶用於從事詐欺或其他財產犯罪之存、提款、轉帳等工具，
    他人提領、轉帳後即產生遮斷資金流動軌跡以逃避國家追訴
    、處罰之效果。此外，近來詐騙案件層出不窮，詐騙集團利
    用人頭帳戶做為出入帳戶之犯罪模式，不僅廣為媒體所披載
    ，亦經政府一再宣導提醒，是以避免專屬性甚高之金融帳戶
    存摺、提款卡及密碼被不明人士利用為犯罪工具，亦為一般
    生活所應有之認識，被告於案發時已年滿43歲，具正常智識
    能力及社會經驗，對此自難諉為不知，是本案雖無積極證據
    證明被告提供本案帳戶予不詳詐欺集團成員使用時，主觀上
    已明知該帳戶將作為收受詐欺贓款使用，但其既可預見將本
    案帳戶交予他人使用時，該等帳戶可能供他人遂行詐欺取財
    犯罪，並藉以收受及轉匯詐欺犯罪所得而製造金流斷點，使
    他人逃避刑事追訴之洗錢犯行，竟仍依不詳詐欺集團成員指
    示，設定本案帳戶網路銀行及約定轉帳服務後，再提供本案
    帳戶存摺、網路銀行帳號、密碼予該不詳詐欺集團成員使用
    ，顯有容任其發生之本意，足認被告具有幫助他人詐欺取財
    及洗錢之不確定故意，堪可認定。
㈣、綜上所述，被告所辯，不足採信。本案事證明確，被告前揭
    犯行，堪以認定，應依法論科。　　
三、論罪科刑
㈠、按刑法上之幫助犯，係對於犯罪與正犯有共同之認識，而以
    幫助之意思，對於正犯資以助力，而未參與實施犯罪之行為
    者而言；是以，如未參與實施犯罪構成要件之行為，且係出
    於幫助之意思提供助力，即屬幫助犯，而非共同正犯。本案
    被告雖提供本案帳戶存摺、網路銀行帳號及密碼予詐欺集團
    不詳成員犯詐欺取財與洗錢等犯罪使用，但無證據證明被告
    與該詐欺集團成員間有犯意聯絡或行為分擔，亦無證據證明
    被告有參與實施詐欺取財或洗錢犯行之構成要件行為，是被
    告提供本案帳戶之行為，僅係對於詐欺集團不詳成員為詐欺
    取財與洗錢犯罪之實行有所助益，而屬參與詐欺取財與洗錢
    構成要件以外之行為，自應論以幫助犯，而非共同正犯。
㈡、核被告所為，係犯刑法第30條第1項前段、第339條第1項之幫
    助詐欺取財罪及刑法第30條第1項前段、洗錢防制法第14條
    第1項之幫助洗錢罪。被告以一交付本案帳戶存摺、網路銀
    行帳號及密碼之行為，同時觸犯上開幫助詐欺取財及幫助洗
    錢罪，為想像競合犯，依刑法第55條之規定，從一重之幫助
    洗錢罪論斷。
㈢、被告前因不能安全駕駛動力交通工具案件，經臺灣新北地方
    法院以104年度審交簡字第534號判決處有期徒刑5月，如易
    科罰金，以新臺幣（下同）1千元折算1日確定，被告於106
    年2月10日有期徒刑執行完畢出監，有臺灣高等法院被告前
    案紀錄表在卷可稽（見本院卷第93頁至第107頁），被告受
    有期徒刑執行完畢5年內，故意再犯本案有期徒刑以上之罪
    ，符合刑法第47條第1項累犯之規定，然參酌被告所構成累
    犯之前案與本案所涉之罪名及罪質類型不同，犯罪情節及手
    段亦屬有別，尚難憑此推認被告有何特別惡性，參酌司法院
    釋字第775號解釋意旨，依刑法第47條第1項規定，僅加重其
    最高法定本刑，而不加重其最低法定本刑。　　
㈣、本案被告基於幫助之犯意而為非屬構成要件行為，核屬幫助
    犯，所犯情節較正犯輕微，依刑法第30條第2項之規定，按
    正犯之刑減輕之。
㈤、爰審酌被告雖非實際遂行詐欺取財犯罪之人，但其提供本案
    帳戶予不詳詐欺集團成員，並配合該人指示設定網路銀行及
    約定轉帳帳戶，使不詳詐欺集團成員能恣意使用其帳戶轉匯
    詐欺贓款，增加被害人尋求救濟及檢警機關查緝犯罪之困難
    ，誠值非難，且被告犯後否認犯罪，亦未與告訴人達成和解
    或賠償告訴人損失，犯後態度難謂良好，兼衡本案犯罪情節
    、被害人數及金額、暨被告自述：國小肄業之智識程度、目
    前從事粗工、日薪約1千元、未婚、無子、無人需其扶養之
    生活狀況（見本院卷第137頁）等一切情狀，量處如主文所
    示之刑，並就罰金刑部分，諭知易服勞役之折算標準。
四、沒收部分
㈠、按犯罪所得，屬於犯罪行為人者，沒收之，刑法第38條之1 
    第1項前段固有明文，然因犯罪所得之物，以實際所得者為
    限，苟無所得或尚未取得者，自無從沒收追徵之諭知（最高
    法院89年度台上字第3434號判決意旨參照）。又幫助犯僅對
    於犯罪構成要件以外之行為為加工，且無共同犯罪之意思，
    自不適用責任共同之原則，對於正犯所有供犯罪所用或因犯
    罪所得之物，無庸併為沒收之宣告（最高法院86年度台上字
    第6278號判決意旨參照）。查被告於本院審理時供稱：我並
    未因不詳詐欺集團成員使用本案帳戶收受款項而獲取任何好
    處等語（見本院卷第137頁），卷內亦無積極證據證明被告
    因提供本案帳戶而分得犯罪所得或獲取報酬，依前揭說明，
    自無從為沒收之諭知。
㈡、洗錢防制法第18條第1項固規定：「犯第14條之罪，其所移轉
    、變更、掩飾、隱匿、收受、取得、持有、使用之財物或財
    產上利益，沒收之；犯第15條之罪，其所收受、持有、使用
    之財物或財產上利益，亦同」，然本案被告非實際上提款之
    人，並無實際從事掩飾隱匿詐欺贓款之行為，而非洗錢防制
    法第14條第1項之正犯，自無上開條文適用，附此敘明。
據上論斷，應依刑事訴訟法第299條第1項前段，洗錢防制法第14
條第1項，刑法第11條、第30條第1項前段、第2項、第47條第1項
、第339條第1項、第55條、第42條第3項，刑法施行法第1條之1
第1項，判決如主文。
本案經檢察官甲○○提起公訴，檢察官余秉甄到庭執行職務。
中　　華　　民　　國　　110 　年　　12　　月　　14　　日
                  刑事第二庭審判長法  官  黃于真
                                  法  官  張兆光
                                  法  官  何松穎 
以上正本證明與原本無異。
如不服本判決應於收受送達後20日內向本院提出上訴書狀，並應
敘述具體理由。其未敘述上訴理由者，應於上訴期間屆滿後20日
內向本院補提理由書( 均須按他造當事人之人數附繕本) 「切勿
逕送上級法院」。因疫情而遲誤不變期間，得向法院聲請回復原
狀。
                                  書記官  蔡宜君
中　　華　　民　　國　　110 　年　　12　　月　　15　　日
附錄本案論罪科刑法條全文：
洗錢防制法第14條
有第二條各款所列洗錢行為者，處7年以下有期徒刑，併科新臺
幣5百萬元以下罰金。
前項之未遂犯罰之。
前二項情形，不得科以超過其特定犯罪所定最重本刑之刑。

中華民國刑法第30條
幫助他人實行犯罪行為者，為幫助犯。雖他人不知幫助之情者，
亦同。
幫助犯之處罰，得按正犯之刑減輕之。

中華民國刑法第339條
意圖為自己或第三人不法之所有，以詐術使人將本人或第三人之
物交付者，處5年以下有期徒刑、拘役或科或併科50萬元以下罰
金。
以前項方法得財產上不法之利益或使第三人得之者，亦同。
前二項之未遂犯罰之。

附表：
編號 告訴人 詐欺時間、方法 匯款時間 匯款金額（新臺幣） 匯入帳戶 所憑證據 1 丁○○ 不詳詐欺集團成員於110年2月8日使用通訊軟體LINE暱稱「小小恩」、「王仁」與丁○○聯繫，佯稱：可透過「快捷收益平台-GEM彩票」網站投資獲取高額報酬云云，致丁○○陷於錯誤，乃於右列時間匯款至右列帳戶。 110年4月8日下午2時29分許 31萬元 台新帳戶 ①凱基銀行新臺幣匯出匯款申請單（見偵字第14372號卷第61頁）。 ②丁○○與「小小恩」、「王仁」間通訊軟體LINE對話紀錄（見偵字第14372號卷第65頁至第66頁）。 2 子○○ 不詳詐欺集團成員於110年4月1日使用通訊軟體LINE與子○○聯繫，佯稱：網路投資可獲利云云，致子○○陷於錯誤，乃於右列時間匯款至右列帳戶。 110年4月8日下午6時1分、2分許 5萬元、 5萬元 遠東帳戶 子○○與不詳詐欺集團成員間之通訊軟體LINE對話紀錄（見偵17838卷第81頁至第177頁）。 3 丑○○ 不詳詐欺集團成員於110年4月10日使用通訊軟體LINE與丑○○聯繫，佯稱：可透過「威富娛樂城」網站投資獲利云云，致丑○○陷於錯誤，乃於右列時間匯款至右列帳戶。 110年4月10日下午8時46分、47分、9時1分許 5萬元、 5萬元、 3萬元 台新帳戶 ①網路銀行交易明細擷圖（見偵19700卷第67頁至第68頁）。 ②威富娛樂城網站擷圖（見偵19700卷第68頁）。 　　　 4 辛○○ 不詳詐欺集團成員於110年4月2日使用通訊軟體LINE暱稱「puppy」、「Debby」、「方韋証」與辛○○聯繫，佯稱：可透過「GFMM」網站投資獲利云云，致辛○○陷於錯誤，乃於右列時間匯款至右列帳戶。  110年4月10日下午5時34分許 1萬元 台新帳戶 ①中國信託商業銀行自動櫃員機交易明細（見偵19700卷第97頁）。 ②辛○○與「方韋証」、「GM服務客服」間通訊軟體LINE對話紀錄（見偵19700卷第101頁至第132頁）。 ③期貨網站擷圖（見偵19700卷第132頁至第138頁）。 5 寅○○ 不詳詐欺集團成員於110年4月9日使用通訊軟體LINE暱稱「Debby」與寅○○聯繫，佯稱：可透過「GFMM」網站投資虛擬貨幣獲利云云，致寅○○陷於錯誤，乃於右列時間匯款至右列帳戶。 110年4月10日下午7時51分許  1萬5000元 台新帳戶 ①GFMM網頁擷圖（見偵19700卷第151頁）。 ②寅○○與「GM服務客服」間通訊軟體LINE對話紀錄（見偵19700卷第151頁至第153頁）。　　　 6 卯○○ 不詳詐欺集團成員於110年4月7日使用通訊軟體LINE暱稱「FSC專業分析」、「雲頂娛樂」與卯○○聯繫，佯稱：可透過「雲頂娛樂城」網站投資獲利云云，致卯○○陷於錯誤，乃於右列時間匯款至右列帳戶。 110年4月7日下午8時55分許  3萬元 遠東帳戶 ①卯○○與「FSC專業分析」、「雲頂娛樂」間通訊軟體LINE對話紀錄（見偵19700卷第182頁至第187頁）。 ②網路銀行交易明細擷圖（見偵19700卷第187頁至第188頁）。    110年4月8日下午8時32分許 5萬元   7 丙○○ 不詳詐欺集團成員於110年3月26日使用通訊軟體LINE暱稱「Nancy」與丙○○聯繫，佯稱：可透過「Pictet FX」投資網站獲利云云，致丙○○陷於錯誤，乃於右列時間匯款至右列帳戶。 110年4月10日下午3時48分許 1萬元 台新帳戶 ①網路銀行交易明細擷圖（見偵19700卷第203頁）。 ②丙○○與「Pictet FX官方客服」間通訊軟體LINE對話紀錄（見偵19700卷第205頁至第211頁）。 8 戊○○ 不詳詐欺集團成員於110年4月1日使用通訊軟體LINE與戊○○聯繫，佯稱：可投資虛擬貨幣獲利云云，致戊○○陷於錯誤，乃於右列時間匯款至右列帳戶。 110年4月7日下午6時47分 2萬元 遠東帳戶 ①戊○○與不詳詐欺集團成員間通訊軟體LINE對話紀錄（見偵19700卷第249頁至第263頁）。 ②網路銀行交易明細擷圖（見偵19700卷第263頁至第271頁）。    110年4月8日中午12時45分、57分、58分、下午1時17分許 3萬元、 3萬元、 3萬元、 4000元 台新帳戶     110年4月9日中午12時31分許 5萬元      110年4月10日凌晨0時10分許 1萬5000元   9 乙○○ 不詳詐欺集團成員於110年4月初使用通訊軟體IG、LINE與聯繫乙○○聯繫，佯稱：可透過「快捷收益平台」投資獲利云云，致乙○○陷於錯誤，乃於右列時間匯款至右列帳戶。 110年4月8日中午12時36分許 61萬元 台新帳戶 網路銀行交易明細擷圖（見偵19700卷第295頁）。     110年4月10日下午6時32分許 2萬6000元   10 己○○ 不詳詐欺集團成員於110年4月1日使用通訊軟體IG、LINE暱稱「晴」、「方韋証」、「GM服務客服」與己○○聯繫，佯稱：可在網路平台投資獲利云云，致己○○陷於錯誤，乃於右列時間匯款至右列帳戶。 110年4月10日下午9時29分許  2萬5000元 台新帳戶 ①網路銀行交易明細擷圖（見偵19700卷第326頁）。 ②GFMM網頁擷圖、己○○與「方韋証」、「GM服務客服」間通訊軟體LINE對話紀錄、IG對話紀錄（見偵19700卷第330頁至第336頁）。 11 壬○○ 不詳詐欺集團成員於110年4月7日分別假冒為新北市刑事大隊張國志警員、檢察官黃立維撥打電話向壬○○佯稱：其涉及保險詐欺案件，須配合調查並將存款凍結云云，致壬○○陷於錯誤，乃於右列時間匯款至右列帳戶。 110年4月9日上午11時37分許、下午1時7分許 48萬元、 48萬元 台新帳戶 ①元大銀行國內匯款申請書、郵政跨行匯款申請書（見偵19700卷第379頁、第381頁)。 ②偽造之台北地檢書監管科收據9張（見偵19700卷第397頁至第413頁）。 12 庚○○ 不詳詐欺集團成員於110年3月23日使用通訊軟體LINE暱稱「廷」、「汪世豪」與庚○○聯繫，佯稱：可透過「安達交易所」網站投資獲利云云，致庚○○陷於錯誤，乃於右列時間匯款至右列帳戶。 110年4月8日下午6時43分、44分 1萬元、 1萬元、 1萬元 遠東帳戶 ①網路銀行交易明細擷圖（見偵19700卷第453頁至第454頁）。 ②庚○○與「廷」、「汪世豪」間通訊軟體LINE對話紀錄（見偵19700卷第455頁至第460頁、第462頁至第465頁）。